臺灣士林地方法院刑事判決　　　　　　　　　　　　　　九十年度訴字第四八七號
　　公　訴　人　臺灣士林地方法院檢察署檢察官
　　被　　　告　乙○○
　　指定辨護人　本院公設辨護人.
右列被告因偽造有價證券等案件，經檢察官聲請簡易判決處刑（九十年度偵緝字第一
七三號），本院簡易庭（九十年簡字一三四七號）認不宜以簡易判決處刑，由本院改
依通常程序審理並判決如左：
    主  文
乙○○意圖供行使之用，偽造有價證券，處有期徒刑壹年柒月；又意圖供行使之用，
偽造有價證券，處有期徒刑壹年柒月。應執行有期徒刑壹年拾月，緩刑肆年。
附表一及附表二所示關於偽造丁○○署押及發票部分均沒收。
    事  實
一、乙○○原係丁○○之妻（八十七年七月一日離婚），因幫親戚解決困難而投資苗
    栗縣房地產周轉之用，乃基於偽造有價券、行使偽造文書及詐欺的犯意，於民國
    八十五年二月間，未經丁○○同意，以丁○○為連帶保證人而向華信商業銀行新
    莊銀行（下稱華信銀行）承辦人戊○○騙說修繕房屋，要貸款新台幣（下同）一
    百九十萬元，並在華信銀行貸款申請書及房屋修繕貸款約定書上，接續偽造丁○○的簽名並盜用印文於上開申請書及約定書上，並意圖供行使之用，在本票上偽
    造丁○○的簽名並盜蓋印文於本票上，用來表示丁○○為該本票的發票人，偽造
    丁○○為共同發票人的有價證券後，將文件及本票全部交付華信銀行而行使之，
    致華信銀行不疑有它，而出借一百九十萬元給乙○○。之後，到了八十六年十一
    月間，乙○○因遭人倒會，會首願以坐落台北縣淡水鎮沙崙的房屋及其基地移轉
    所有權給她抵債，但因她錢不夠，乃又另行基於偽造有價證券、行使偽造文書及
    詐欺的犯意，趁丁○○任職公車駕駛工作較累，而在之前辦理繼承土地坐落台北
    縣淡水鎮○○○段二三七之一四七地號及建物門牌台北縣淡水鎮○○街十四號不
    動產應有部分均為三分之一時，將所有權狀、印鑑、身分證等資料，交由她保管
    而忘記取回的機會，於八十六年十一月二十一日未經丁○○的同意，擅自拿丁○○的身分證及印鑑章前往台北縣淡水鎮戶政事務所，在戶政事務所提供的印鑑登
    記證明申請書及委託書上盜用丁○○印文，持向台北縣淡水鎮戶政事務所不知情
    的承辦人呂志傑申請印鑑證明二份，進而於同年十二月一日，未經丁○○同意，
    持丁○○的前開不動產所有權狀、身分證、印鑑證明正本，前往台北市○○區○○路五十二號五樓不知情的丙○○代書事務所，偽造丁○○為抵押貸款義務人兼
    連帶債務人之土地抵押設定契約書及土地登記申請書及授權書各乙份，並為擔保
    債權及意圖供行使之用，偽造發票人丁○○簽名及蓋用丁○○印鑑章各乙枚於如
    附表的本票上交予甲○○，再由乙○○持向地政事務所，申請設定本金最高限額
    一百三十萬元之抵押權予甲○○，使該管不知情的公務員將該不實的抵押權設定
    事項登載在職務上所掌的土地登記謄本的他項權利部上，並核發上開不動產他項
    權利證明書乙份，足以生損害於地政機關有關土地登記管理的正確性及丁○○本
    人。乙○○取得他項權利證明書後，即將該證書交付甲○○而行使之，且為擔保
    該借款的本息，由乙○○盜蓋丁○○的印鑑章印文並偽簽丁○○的簽名各乙枚於
    如附表所示本票上，意圖供行使之用而偽造丁○○為共同發票人的本票乙紙，交
    付甲○○，致甲○○不疑有它，而出借乙○○一百萬元。
二、案經被害人丁○○訴由台北縣警察局淡水分局報告台灣士林地方法院檢察署檢察
    官偵查聲請簡易判決。
    理  由
一、被告乙○○於偵查中及本院調查並審理中坦承前述行使偽造文書及偽造有價證券
    犯行，核與被害人丁○○於偵查及本院審理時指訴情節相符，另證人即華信銀行
    負責對保之職員戊○○對於被害人有無確實前往銀行對保及在貸款約定書及本票
    上簽名乙節證稱這個案子很久了，案子滿多的，忘了。另證人即代書丙○○證稱
    被害人來的時候把證件給我們另外一位洪們書都核對過後，他有說要去開車還是
    什麼就提旱走了，被告當場開一張本票給甲○○，而且蓋印鑑章。另證人甲○○
    於審理時證稱當時他坐在較遠的地方，不曉得誰寫的，丁○○很快就離開等語，
    亦足證前開契約書及本票上之簽名非被害人丁○○所為。此外，有房屋修繕貸款
    約定書、授權書、本票、申請印鑑證明委託書、印鑑登記申請書及印鑑證明、土
    地登記申請書及抵押權設定契約書及土地登記簿謄本附卷可參。本件事證明確，
    其犯行足以認定，應依法論罪科刑。
二、核被告乙○○所為，係犯刑法第二百零一條第一項偽造有價證券罪，第二百十六
    條、第二百十條、第二百十四條行使偽造私文書及行使使公務員登載不實文書罪
    三百三十九條之一項詐欺取財罪。至盜用丁○○印鑑章並偽造丁○○署押，為偽
    造房屋修繕貸款約定書，授權書、委託書、印鑑登記證明申請書、土地登記申請
    書、抵押權設定契約書及本票的部分行為；偽造之低度行為，應各為行使造房屋
    修繕貸款約定書、行使偽造土地登記申請書、行使偽造抵押權設定書、行使使公
    務員登載不實文書及偽造有價證券之高度行為所吸收，均不另論罪。其同時行使
    偽造抵押權設定契約書及偽造土地登記申請書，均係基於單一犯意所為，各僅構
    成單純一罪。又被告所犯上開各罪有方法結果之牽連關係，應從一重之偽造有價
    證券罪處斷。另被告二次偽造有價證券之犯行，雖未據公訴人起訴，惟此與公訴
    人已起訴且經本院論罪部分，具有方法結果之牽連關係，為起訴效力所及，本院
    自得並予審判，併此敘明。被告前後二次犯行，雖構成犯罪事實相同，然因間隔
    一年七月，且後一犯行，係因遭人倒會，會首欲以其不動產移轉被告抵債而生，
    顯係另行起意，應分論併罰。查被告因不諳法律，為幫親戚解決困難及家庭理財
    ，而出於一時便宜之心，自認可以按期繳息，終因周轉不靈致被害人丁○○不動
    產遭法院拍賣，其購買之不動產亦以被害人名義登記，此業經被害人陳明在卷，
    足徵其非圖一己之私利。本院審酌被告係為家庭理財及遭人倒會致觸刑章，被害
    人甲○○之借款也已清償完畢，而華信銀行亦有清償部分貸款，另被害人丁○○
    亦願意原諒被告，又其亦有三名幼子尚待扶養，而偽造有價證券部分也是被動簽
    發，依其犯罪情節，顯可憫恕，情輕而法重，本院認縱處以法定最低刑仍嫌過重
    ，爰於刑法第五十九條酌減其刑。爰審酌被告犯罪動機、目的、手段、所生危害
    及其犯後態度等一切情狀，分別量處如主文所示之刑，並定其執行刑。末查被告
    前雖受有有期徒刑之宣告，然其係傷害罪又宣告緩刑，且緩刑期滿，此有被告全
    國前案紀錄表附卷可參。其受本次罪刑宣告，當知警惕，諒無再犯之虞，本院因
    認對其科處之刑，以暫不執行為適當，爰併宣告緩刑四年，以勵自新。
三、如附表二所示之本票二紙關於偽造丁○○發票部分，應依刑法第二百零五條宣告
    沒收。另附表一編號一、二、三偽造之房屋修繕貸款約定書及授權書丁○○署押
    各乙枚，應依刑法第二百十九條宣告沒收。至於附表一編號一至六偽造之房屋修
    繕貸款約定書、授權書、本票、申請印鑑證明委託書、印鑑登記證明申請書及印
    鑑證明、土地登記申請書及抵押權設定契約書所偽造之丁○○印文共二十三枚，
    係盜用印章所為，並非偽造，故無庸諭知沒收，附此敘明。
據上論斷，應依刑事訴訟法第四百五十二條、第二百九十九條第一項前段、刑法第二
百零一條第一項、第二百十六條、第二百十條、第二百十四條、第三百三十九條第一
項、第五十五條、第五十九條、第五十一條第五款、第七十四條第一款、第二百零五
條、第二百十九條，罰金罰鍰提高標準條例第一條前段，判決如主文。
本案經檢察官陳文哲到庭執行職務
中      華      民國      九十一      年     五       月   二十九 日
                                  臺灣士林地方法院刑事第二庭
                                      法  官  李  建  忠
右正本證明與原本無異。
如不服本判決，應於判決送達後十日內，向本院提出上訴狀。
                                      書記官  曾  韻  蒔
中      華      民      國      九十一      年     六       月    十    日
附錄本判決論罪科刑依據之法條：
刑法第二百零一條第一項
意圖供行使之用，而偽造、變造公債票，公司股票或其他有價證券者，處三年以上十
年以下有期徒刑，得併科三千元以下罰金。
刑法第二百十六條
行使第二百十條至第二百十五條之文書者，依偽造、變造文書或登載不實事項或使登
載不實事項之規定處斷。
刑法第二百十條
偽造、變造私文書，足以生損害於公眾或他人者，處五年以下有期徒刑。
刑法第二百十四條
明知為不實之事項，而使公務員登載於職務上所掌之公文書，足以生損害於公眾或他
人者，處三年以下有期徒刑、拘役或五百元以下罰金。
刑法第三百三十九條第一項
意圖為自己或第三人不法之所有，以詐術使人將本人或第三人之物交付者，處五年以
下有期徒刑、拘役或科或併科一千元以下罰金。
刑法第二百零五條
偽造、變造之有價證券、郵票或印花稅票及前條之器械、原料，不問屬於犯人與否，
沒收之。
刑法第二百十九條
偽造之印章、印文或署押，不問屬於犯人與否，沒收之。
附表一
┌──┬────────────────────────────────┐
│編號│  文件                                                          │
├──┼────────────────────────────────┤
│一  │八十五年二月十二日房屋修繕貸款約定書，丁○○印文五枚，署押乙枚。│
├──┼────────────────────────────────┤
│二  │八十五年二月十二日授權書，丁○○印文二枚，署押乙枚。            │
├──┼────────────────────────────────┤
│三  │八十五年二月十二日本票，丁○○印文四枚，署押乙枚。              │
├──┼────────────────────────────────┤
│四  │八十六年十一月二十一日申請印鑑證明委託書  丁○○印文乙枚        │
├──┼────────────────────────────────│
│五  │八十六年十一月二十一日印鑑登記證明申請書（印登字第○○二四二四二│
│    │號）及印鑑證明二份，丁○○印文三枚。                            │
├──┼────────────────────────────────┤
│六  │八十六年十二月一日土地登記申請書，丁○○印文乙枚                │
├──┼────────────────────────────────┤
│七  │八十六年十二月一日抵押權設定契約書，丁○○印文七枚              │
└──┴────────────────────────────────┘
附表二：
┌──┬───┬───┬────┬───┬────┬──────┐
│編號│發票人│ 票號 │ 發票日 │ 金額 │ 到期日 │ 受款人     │
├──┼───┼───┼────┼───┼────┼──────┤
│一  │丁○○│ 無   │ 85,2,12│ 190萬│ 無     │ 華信銀行   │
├──┼───┼───┼────┼───┼────┼──────┤
│二  │丁○○│ 86539│ 86,12,4│ 100萬│ 87,3,3 │ 無         │
└──┴───┴───┴────┴───┴────┴──────┘
